# Carga de Datos

---

Este apartado carga los datos y examina los principales estadísticos que se presentaron en la encuesta.

Lo primero que se tuvo que hacer fue modificar la encuesta ya que su unidad básica era el hogar, por ello se tuvieron que trabajar los datos para colocarlos por población objetivo, es decir aquelos jóvenes entre 14 y 21 años que habìna deseratdo de la educación media superior.

Al hacer esto nos encotramos con una base de **12,317** adolescentes que fueron entrevistados (diferentes a las 13,014 viviendas en las que se habia aplicado la encuesta)

```{r}

#encuesta <- read_dta("./Data/basefinal.dta") 
#
#source("recodifica.R")

#saveRDS(encuesta, "./Data/encuesta.rds")

encuesta <- readRDS("./Data/encuesta.rds")
```

Una vez cargada la encuesta, encontramos que no estaba codificada por ello, tomamos todos los datos y construimos los factores, haciendo más manejable la encuesta, cabe señalar que esta parte del trabajo tomó mucho tiempo ya que se codificaron las variables a factores.

La siguiente es una base filtrada con todos los jóvenes que se entrevistaron y tienen entre 18 y 24 años, edad en la que ya deberían haber terminado la educación media superior.

```{r}
head(encuesta,4) 

```


## Renombrar las variables.

Se cambia el nombre de las variables para darles más significado.

```{r}

encuesta <- rename(encuesta, 
       edo                     =  edo,
       edad                    =  edad,
       sexo                    =  sexo,
       prom_sec                =  prom_sec,
       sec_publica             =  secpublica,
       cambio_esc              =  camboesc,
       asistencia              =  freqasis,
       p15                     =  prom_ems,
       reprueba                =  reprueba,
       prom_bach               =  nivelprom,
       becado                  =  becado,
       desertor_amigos         =  p23_1, 
       desertor_hermanos       =  p23_2,            
       faltaba_dinero          =  p24_1,    
       prob_turno              =  p24_2,     
       baja_reprueba           =  p24_3,    
       disg_estudiar           =  p24_4,     
       indisciplina            =  p24_5,    
       mejor_trabaja           =  p24_6,     
       no_entiende             =  p24_7, 
       esc_lejos               =  p24_8,     
       cambio_casa             =  p24_9,    
       bulling                 =  p24_10,    
       disciplina_estricta     =  p24_11,   
       discriminado            =  p24_12,    
       prob_familia            =  p24_13,   
       te_casaste               =  p24_14,    
       estudiaran_hermanos     =  p24_15,   
       inseguridad             =  p24_16,    
       fallecio_familiar       =  p24_17,   
       embarazo                =  p24_18,    
       malas_instalaciones     =  p24_19,   
       querias_cambiar_escuela =  p24_20,    
       estudiar_no_sirve       =  p24_21,   
       baja_autoestima         =  p24_22,    
       motivo_otro             =  p24_23,        
       trab_est                =  trab_est,
       ncuartos                =  ncuartos,
       tele                    =  p40_1,        
       dvd                     =  p40_2,    
       refri                   =  p40_3,     
       estufa                  =  p40_4,    
       piso_tierra             =  p40_5,     
       lavadora                =  p40_6,    
       auto                    =  p40_7,     
       microondas              =  p40_8,    
       computadora             =  p40_9,     
       agua                    =  p40_10,   
       telefono                =  p40_11,    
       internet                =  p40_12,   
       excusado                =  p40_13,    
       letrina                 =  p40_14,   
       cable                   =  p40_15,       
       id                      =  id,
       desertor                =  desertor,
       tipo_escuela            =  tipoescuela,
       vive_con                =  pervivia,
       confia_esc              =  p13_esc,
       confia_familia          =  p13_fami,
       confia_amigos           =  p13_amg,
       tabaco                  =  tabaco,   
       alcohol                 =  alcohol,      
       marihuana               =  marihuana,     
       otras_drogas            =  otrasdrog)    

```


Después de una segunda revisión se decidieron quitar las siguientes variables:

```{r}
encuesta <- encuesta %>% 
  select(-p15,-baja_reprueba, -indisciplina, -id, -motivo_otro)
```

