# Estadísticos descriptivos del Abandono Escolar

Empezaremos este ejercicio dividiendo nuestra encuesta, en dos set de datos uno para el entrenamiento y otro para la prueba, por ese motivo decidimos separa la base usando un muestreo estratificado debido a que las muestra no es balanceada.

De una muestra total de $8,136$ encuestados, decidimos guardar $20\%$ como datos de prueba, siendo $1,628$ y usar el restante $80\%$ ($6,508$)  como datos de entrenamiento, a su vez, separar el 20% de los datos de entrenamiento para usarlos como datos de validación $1,302$.

|Division|Total|Porcentaje|
|---|---|---|
|Prueba|1,628|20%|
|Entrenamiento|6,508|80%|
|Total|8,136|100%|

Posteriormente la muestra de entrenamiento se subdivide, para crear espacio para la muestra de validación.

|Division|Total|Porcentaje|
|---|---|---|
|Entrenamiento|5,206|80%|
|Validación |1,302|20%|
|Total |6,508|100%|



```{r}
set.seed(2021)

encuesta_part_inicial <- initial_split(encuesta, strata = desertor, prop = 0.80)
encuesta_total <- training(encuesta_part_inicial)
encuesta_part_val <- validation_split(encuesta_total, prop = 0.80)
encuesta_part_val$splits

```

## Limpieza, exploración y análisis conceptual

Primero vamos a establecer que la variable desertor es la que estamos buscando, esta toma dos valores, 1 si el estudiante desertó y 0 si no lo hizo.

Podemos observar que se cuenta con $42%$ de desertores y $58%$ no desertores en la encuesta.
 

```{r}
set.seed(2021)
entrena <- training(encuesta_part_val$splits[[1]])
nrow(entrena)
entrena%>% count(desertor) %>%
  mutate(pcn = round(n / sum(n),2))


tabla_univariada <- function(datos, variable, target){
  datos %>% count({{ variable }}, {{ target }}) %>% group_by({{ variable }}) %>% 
  mutate(pcn = round(n / sum(n),2)) }
```

## Resumen general

```{r}
library(skimr)

skim(entrena)

```

##  Variables claramente importantes (hipótesis):


edo: en el que vive                    
sexo: hombre, mujer                   
prom_sec: promedio secundaria               
sec_publica: la secundaria a la que asistio fue publica o no            
cambio_esc: Cuantas veces se cambió de secundaria         asistencia: Qué tanto asistía a la escuela             
reprueba: Qué tanto reprobaba en el bachillerato          prom_bach: Cuál fue su promedio en bachillerato           becado: Si estaba becado en el bachillerato                
desertor_amigos: Si tenia amigos que desertaron.       
desertor_hermanos: Si sus hermanos desertaron     
faltaba_dinero         
prob_turno             
disg_estudiar          
indisciplina           
mejor_trabaja          
no_entiende            
cambio_casa            
bulling                
disciplina_estricta    
discriminado           
prob_familia           
te_casaste              
estudiaran_hermanos    
embarazo               
querias_cambiar_escuela
estudiar_no_sirve      
baja_autoestima        
trab_est               
ncuartos               
tele                   
dvd                    
refri                  
estufa                 
piso_tierra            
lavadora               
auto                   
microondas             
computadora            
agua                   
telefono               
internet               
excusado               
letrina                
cable                  
tipo_escuela           
vive_con               
confia_esc             
confia_familia         
confia_amigos          
tabaco                 
alcohol                
marihuana              
otras_drogas   


----

### ¿Influye la entidad federativa en al que vive?

Podemos observar que etadoe como Ags, BC e Hgo, Tamps, Gro, Q. Roo, Yuc y Zac tienen porcentaje de deserción mayor al 53%. Siendo Ags la entidad com mayor deserción del país.

```{r}
tabla_univariada(entrena, edo, desertor) %>%   
   ggplot(aes(edo, pcn, fill = desertor)) + 
  geom_col(position = "stack") +  ggtitle("¿Deserciones por entidad?") +
  theme(axis.text.x = element_text(angle = 90))

tabla_univariada(entrena, edo, desertor) %>% filter(desertor == "desertor" & pcn >= .53) %>% arrange(desc(pcn))
```
           
### ¿El género influye?

En la siguiente tabla puede ver que parecen ser números muy similares, es decir, se observa que mientras el $43\%$ de los hombres desertan, el $41\%$ de las mujeres lo hacen.

Incluso pensaría que el porcentaje de mujeres que sería superior pero los datos indican lo cotrario, la tasa de deserción de mujeres es ligeramente menor que la de los hombres.

```{r}
entrena %>% select(sexo, desertor) %>% 
  group_by(sexo, desertor) %>% 
  tally() %>% mutate(pcn = round(n/sum(n),2))

```                   



### Promedio Secundaria

Al parecer las personas con un promedio superior a $8$ en la secundaria tienen $50\%$ de posibilidades de no desertar en el bachillerato.

```{r}


tabla_univariada(entrena, prom_sec, desertor) %>%
  ggplot(aes(prom_sec, pcn, fill = desertor)) + 
  geom_col(position = "dodge") + ggtitle("Promedio Secundaria")


entrena %>% select(sexo, desertor,   prom_sec ) %>% group_by(sexo, desertor) %>%
  ggplot(aes(prom_sec, sexo, fill = desertor)) + 
  geom_boxplot() + ggtitle("Promedio Secundaria")
```


### Pública o Privada

Se observa que si la educación es privada la probabilidad de deserción es $36\%$, mientras que si es pública es $42\%$.

```{r}

tabla_univariada(entrena, sec_publica, desertor) %>%
  ggplot(aes(sec_publica, pcn, fill = desertor)) + 
  geom_col(position = "dodge") + ggtitle("Tipo de Secundaria a la que asistió")
```


### Cuántas veces cambiaste de preparatoria

```{r}
tabla_univariada(entrena, cambio_esc, desertor) %>%
  ggplot(aes(cambio_esc, pcn, fill = desertor)) + 
  geom_col(position = "dodge") + ggtitle("Número de veces que cambiaste de prepa") + xlab("")
```


#### ¿Qué tanto asistias a tus clases?

Esta variabble es relevante porque muestra un gran cambio en la posibilida de desertar disminuye a medida que aumenta la asitencia a la preparatoria.

```{r}
tabla_univariada(entrena, asistencia, desertor) %>% 
  ggplot(aes(asistencia, pcn, fill = desertor)) + 
  geom_col(position = "dodge") +  ggtitle("¿Qué tanto faltabas a clase?") +
  scale_x_discrete(guide = ggplot2::guide_axis(n.dodge = 2), 
                     labels = function(x) stringr::str_wrap(x, width = 20)) + xlab("")

```
     
### ¿Reprobaste alguna materia en la prepa?   

Si reprobaste aunque sea una materia tienes el $50\%$ de posibilidades de desertar.
     
```{r}
tabla_univariada(entrena, reprueba, desertor) %>% 
  ggplot(aes(reprueba, pcn, fill = desertor)) + 
  geom_col(position = "dodge") +  ggtitle("¿Reprobaste alguna materia?") +
 xlab("")
```
            


### ¿Cómo consideras que era tu promedio cuando estabas en bachillerato?

Este es un indicador importante, qeu indica que si el joiven considera que tiene un  promedio muy bajo existe el $80\%$ de probailidad de que se de de baja.

```{r}

tabla_univariada(entrena, prom_bach, desertor) %>% 
  ggplot(aes(prom_bach, pcn, fill = desertor)) + 
  geom_col(position = "dodge") +  ggtitle("¿Como consideras que era tu promedio?") +
  scale_x_discrete(guide = ggplot2::guide_axis(n.dodge = 2), 
                     labels = function(x) stringr::str_wrap(x, width = 10)) + xlab("")
```


### ¿Influye la beca?

Si estabas becado era muy probable que $73\%$ que no desertaras, comparado con el $55\%$ si no tenías beca.

```{r}

tabla_univariada(entrena, becado, desertor) %>% 
  ggplot(aes(becado, pcn, fill = desertor)) + 
  geom_col(position = "dodge") +  ggtitle("¿Estabas becado?") +
  scale_x_discrete(guide = ggplot2::guide_axis(n.dodge = 2), 
                     labels = function(x) stringr::str_wrap(x, width = 10)) + xlab("")
```
 
### ¿Tuviste amigos o hermanos que desertaron? 

La variable más importante es si tuviste hermanos que desertaron ya que tu probabilidad de desertar es del $56\%$ en cambio si tienes hermanos que desertaron tu probabilida de desertar es del $44\%$.


```{r}
tabla_univariada(entrena, desertor_amigos, desertor)
tabla_univariada(entrena, desertor_hermanos, desertor)
```


### Ahora tenemos una serie de variables en las que preguntan sobre la situación en su casa

A continuación veremos las siguientes variables:
faltaba_dinero         prob_turno               baja_reprueba          
disg_estudiar          indisciplina             mejor_trabaja          
no_entiende            esc_lejos                cambio_casa            
bulling                disciplina_estricta      discriminado           
prob_familia           te_casate                estudiaran_hermanos    
inseguridad            fallecio_familiar        embarazo               
malas_instalaciones    querias_cambiar_escuela  estudiar_no_sirve      
baja_autoestima      

De estas las que están más fuertemente relacionadas con la deserción son:
* le disgusta estudiar($68\%$)
* mejor prefiere trabajar($72\%$)
* te casaste ($77\%$)
* emnarazo ($76\%$)
* estudiar no sirve ($72\%$)
* baja autoestima ($64\%$)
* discriminado ($58\%$)
* problemas en la familia ($58\%$)
* estudiaran hermanos ($59\%$)


```{r}

tabla_univariada(entrena, faltaba_dinero, desertor)
tabla_univariada(entrena, prob_turno, desertor)
tabla_univariada(entrena, disg_estudiar, desertor)
tabla_univariada(entrena, mejor_trabaja, desertor)
tabla_univariada(entrena, no_entiende, desertor)
tabla_univariada(entrena, esc_lejos, desertor)
tabla_univariada(entrena, cambio_casa, desertor)
tabla_univariada(entrena, bulling, desertor)
tabla_univariada(entrena, disciplina_estricta, desertor)
tabla_univariada(entrena, discriminado, desertor)
tabla_univariada(entrena, prob_familia, desertor)
tabla_univariada(entrena, te_casaste, desertor)
tabla_univariada(entrena, estudiaran_hermanos, desertor)
tabla_univariada(entrena, inseguridad, desertor)
tabla_univariada(entrena, fallecio_familiar, desertor)
tabla_univariada(entrena, embarazo, desertor)
tabla_univariada(entrena, malas_instalaciones, desertor)
tabla_univariada(entrena, querias_cambiar_escuela, desertor)
tabla_univariada(entrena,estudiar_no_sirve, desertor)
tabla_univariada(entrena, baja_autoestima, desertor)


```

### ¿Trabajaba mientras estudiaba?

Mo parece ser una variable relevante

```{r}
tabla_univariada(entrena, trab_est , desertor) %>% 
  ggplot(aes(trab_est , pcn, fill = desertor)) + 
  geom_col(position = "dodge") +  ggtitle("¿Trabaja mientras estudia?") +
 xlab("")
```


#### ¿Cuántos cuartos tiene tu casa?

Al aumentar el número de cuartos aumenta la probabilidad de terminar el bachillerato.

```{r}
tabla_univariada(entrena, ncuartos, desertor) %>% ggplot(aes(factor(ncuartos), pcn, fill = desertor)) + geom_col(position = "dodge") + ggtitle("¿Cuántos cuartos tiene su casa?") +
 xlab("")

tabla_univariada(entrena, ncuartos, desertor) %>% ggplot(aes(ncuartos, fill = desertor)) + geom_boxplot() + ggtitle("¿Cuántos cuartos tiene su casa?") +
 xlab("")
```

### ¿En su casa cuenta con lo siguiente?

```{r}
tabla_univariada(entrena, tele, desertor)
tabla_univariada(entrena, dvd, desertor)
tabla_univariada(entrena, refri, desertor)
tabla_univariada(entrena, estufa, desertor)
tabla_univariada(entrena, piso_tierra, desertor)
tabla_univariada(entrena, lavadora, desertor)
tabla_univariada(entrena, auto, desertor)
tabla_univariada(entrena, microondas, desertor)
tabla_univariada(entrena, computadora, desertor)
tabla_univariada(entrena, agua, desertor)
tabla_univariada(entrena, telefono, desertor)
tabla_univariada(entrena, internet, desertor)
tabla_univariada(entrena, excusado, desertor)
tabla_univariada(entrena, letrina, desertor)
tabla_univariada(entrena, cable, desertor)
```
           
### ¿En qué tipo de prepa estudiaste  la preparatoria?


```{r}

tabla_univariada(entrena, tipo_escuela, desertor) %>% 
  ggplot(aes(tipo_escuela, pcn, fill = desertor)) + 
  geom_col(position = "stack") +  ggtitle("¿En qué tipo de escuela estudiaste la prepa") +
 xlab("") +   theme(axis.text.x = element_text(angle = 90))
```

            

#### ¿Con quien vives? 

No parece ser una varaible relevante, ya que los porcentajes de desrción se ven muy similares en todos los casos

```{r}
tabla_univariada(entrena, vive_con, desertor) %>%
  ggplot(aes(vive_con, pcn, fill = desertor)) + 
  geom_col(position = "dodge") + ggtitle("¿Con quien vives")

```


### ¿Si tiene problemas en el bachillerato confiaba en la escuela, la familia o los amigos?          

Realmente la probabilidad de desertar aumenta si no confias en al escuela o la familia.

```{r}
tabla_univariada(entrena, confia_esc, desertor) %>%
  ggplot(aes(confia_esc, pcn, fill = desertor)) + 
  geom_col(position = "dodge") + ggtitle("¿confias en la escuela?")

tabla_univariada(entrena, confia_familia, desertor) %>%
  ggplot(aes(confia_familia, pcn, fill = desertor)) + 
  geom_col(position = "dodge") + ggtitle("¿confias en la familia?")

tabla_univariada(entrena, confia_amigos, desertor) %>%
  ggplot(aes(confia_amigos, pcn, fill = desertor)) + 
  geom_col(position = "dodge") + ggtitle("¿confias en los amigos?")
```


  


### ¿Consumes alguan de las siguientes sustancias?

tabaco                 
alcohol                
marihuana              
otras_drogas  

```{r}
tabla_univariada(entrena, tabaco, desertor) %>%
  ggplot(aes(tabaco, pcn, fill = desertor)) + 
  geom_col(position = "dodge") + ggtitle("¿Consumes tabaco?")


tabla_univariada(entrena, alcohol, desertor) %>%
  ggplot(aes(alcohol, pcn, fill = desertor)) + 
  geom_col(position = "dodge") + ggtitle("¿Consumes alcohol?")

tabla_univariada(entrena, marihuana, desertor) %>%
  ggplot(aes(marihuana, pcn, fill = desertor)) + 
  geom_col(position = "dodge") + ggtitle("¿Consumes marihuana?")

tabla_univariada(entrena, otras_drogas, desertor) %>%
  ggplot(aes(otras_drogas, pcn, fill = desertor)) + 
  geom_col(position = "dodge") + ggtitle("¿otras drogas?")


```





