# Estadísticos descriptivos del Abandono Escolar

Empezaremos este ejercicio dividiendo nuestra encuesta, en dos set de datos uno para el entrenamiento y otro para la prueba, por ese motivo decidimos separa la base usando un muestreo estratificado debido a que las muestra no es balanceada.

Decidimos guardar **20%** como datos de prueba, siendo **2,464** y usar el restante **9,853** como datos de entrenamiento, de estos usar el **20%** de los datos de entrenamiento para hacer validación, quedando como sigue:

|Division|Total|Porcentaje|
|---|---|---|
|Prueba|2,464|20%|
|Entrenamiento|9,853|80%|
|Total|12,317|100%|

Posteriormente la muestra de entrenamiento se subdivide, para crear espacio para la muestra de validación.

|Division|Total|Porcentaje|
|---|---|---|
|Entrenamiento|7,882|80%|
|Validación |1,971|20%|
|Total |9,853|100%|
<7882/1971/9853>


```{r}
set.seed(2021)


encuesta_part_inicial <- initial_split(encuesta, strata = desertor, prop = 0.80)
encuesta_total <- training(encuesta_part_inicial)
encuesta_part_val <- validation_split(encuesta_total, prop = 0.80)
encuesta_part_val$splits


```

### Limpieza, exploración y análisis conceptual

Primero vamos a establecer que la variable desertor es la que estamos buscando, esta toma dos valores, 1 si el estudiante desertó y 0 si no lo hizo.

Podemos observar que se cuenta con 32% de desertores y 68% no desertores en la encuesta.
 

```{r}
set.seed(2021)
entrena <- training(encuesta_part_val$splits[[1]])
nrow(entrena)
entrena%>% count(desertor) %>%
  mutate(pcn = round(n / sum(n),2))
```

### Resumen general

```{r}
library(skimr)

skim(entrena)

```

### ¿El género influye?

En la siguiente tabla puede ver que parecen ser números muy similares, es decir, se observa que mientras el 33% de los hombres desertan, el 31% de las mujeres lo hacen.

Incluso pensaría que el porcentaje de mujeres que sería superior pero los datos indican lo cotrario, la tasa de deserción de mujeres es ligeramente menor que la de los hombres.

```{r}
entrena %>% select(sexo, desertor) %>% 
  group_by(sexo, desertor) %>% 
  tally() %>% mutate(pcn = round(n/sum(n),2))

```


### Entendiendo la Edad

Se puede observar un aumento de la deserción conforme aumenta la edad. Esto es comprenseible, porque conforme pasan los años, las personas tienen menos oportunidades de regresar a continuar con sus estudios.

```{r}
entrena %>% select(edad, desertor) %>% 
  group_by(edad, desertor) %>% 
  tally() %>% mutate(pcn = round(n/sum(n),2)) %>%
  ggplot(aes(factor(edad), pcn, fill = desertor)) + 
  geom_col(position = "dodge") + scale_y_continuous(labels = scales::percent_format())


```

##  Variables claramente importantes (hipótesis):

- lead time (cuánto tiempo de anticipación en la reserva), 
- Sexo 
- Tiempo de la escuela a la casa
- Tener hijos
- Consumo de Drogas


```{r}
tabla_univariada <- function(datos, variable, target){
  datos %>% count({{ variable }}, {{ target }}) %>% group_by({{ variable }}) %>% 
  mutate(prop = n / sum(n)) %>% mutate(prop = round(prop, 2)) }

tabla_univariada(encuesta, p5, desertor)
```

```{r}

```
```{r}

```

```{r}


```

```{r}

```




