# Preprocesamiento e ingenieria de entradas:


Usaremos una receta más simple (no necesariamente tenemos que poner interacciones,
categorización de entradas, transformaciones no lineales):


```{r}
receta <-   recipe(desertor ~ 
                            sexo                    +
                            prom_sec                +
                            cambio_esc              +
                            asistencia              +
                            reprueba                +
                            prom_bach               +
                            becado                  +
                            desertor_amigos         +
                            desertor_hermanos       +
                            faltaba_dinero          +
                            prob_turno              +
                            disg_estudiar           +
                            mejor_trabaja           +
                            no_entiende             +
                            cambio_casa             +
                            bulling                 +
                            disciplina_estricta     +
                            discriminado            +
                            prob_familia            +
                            te_casaste              +
                            estudiaran_hermanos     +
                            embarazo                +
                            estudiar_no_sirve       +
                            baja_autoestima         +
                            trab_est                +
                            ncuartos                +
                            dvd                     +
                            piso_tierra             +
                            auto                    +
                            microondas              +
                            computadora             +
                            agua                    +
                            telefono                +
                            internet                +
                            excusado                +
                            letrina                 +
                            cable                   +
                            tipo_escuela            +
                            vive_con                +
                            confia_esc              +
                            confia_familia          +
                            confia_amigos           +
                            alcohol,                 
                       data = entrena) %>%
  step_dummy(all_nominal_predictors()) %>%
   step_interact(~ faltaba_dinero:baja_autoestima)%>%
  step_zv(all_predictors()) #step_zv  remove variables that contain only a single value.
```


Dimensión de los datos:

```{r}
prep(receta, entrena) %>% juice() %>% dim()
```


Empezamos con parámetros más o menos default

```{r}
modelo_boosting <- boost_tree(learn_rate = 0.1, trees = 3000, 
                              mtry = 5, tree_depth = 3, sample_size = 0.8) %>%
  set_mode("classification") %>% 
  set_args(objective = "binary:logistic")
flujo <- workflow() %>% add_recipe(receta) %>% add_model(modelo_boosting)
flujo_fit <- fit(flujo, entrena)
```

```{r}
ajuste_xgboost <- flujo_fit %>% extract_fit_engine() %>% pluck("evaluation_log") %>%
  as_tibble()
ggplot(ajuste_xgboost, aes(x=iter, y = training_logloss)) + geom_line()
```




```{r}
valida <- testing(encuesta_part_val$splits[[1]])
preds_val <- predict(flujo_fit, valida, type = "prob") %>% 
  bind_cols(valida %>% select(desertor))
```


```{r}
mis_metricas <- metric_set(mn_log_loss, roc_auc)
mis_metricas(preds_val, truth = factor(desertor), .estimate = .pred_desertor, event_level = "first")
```

```{r paged.print=TRUE}
preds_entrena <- predict(flujo_fit, entrena, type = "prob") %>% 
  bind_cols(entrena %>% select(desertor))
```


```{r paged.print=FALSE}
mis_metricas <- metric_set(mn_log_loss, roc_auc)
mis_metricas(preds_entrena, truth = factor(desertor), .estimate = .pred_desertor, event_level = "first")
```
```{r}
ggplot(preds_val, aes(x = .pred_desertor, fill = factor(desertor))) +   geom_histogram(alpha=0.8)
```



### Preparar solución
La siguiente es la solución al problema que estamos planteando.


```{r}
encuesta_test  <-  testing(encuesta_part_inicial)

preds_prueba_sol <- predict(flujo_fit, encuesta_test, type="prob") %>% 
  bind_cols(encuesta_test %>% select(desertor)) 
 
mis_metricas <- metric_set(mn_log_loss, roc_auc)
mis_metricas(preds_prueba_sol, truth = factor(desertor), .estimate = .pred_desertor, event_level = "first") 


```





**Resultados**:

1. Esto modelo logra un score de **$0.125$**
2. Una curva ROC de **$0.984$**.


```{r}
roc_graf <- roc_curve(preds_prueba_sol, truth = factor(desertor), .pred_desertor,event_level = "first")

autoplot(roc_graf)
```



