# Interpretación del Modelo


Como se menciona en las notas del curso, [Clase 15 Interpretación de modelos](https://aprendizaje-maquina-2021-mcd.netlify.app/interpretaci%C3%B3n-de-modelos.html),  buscamos responder ¿Cuánto contribuye cada variable al desempeño predictivo del modelo?. Para dar respuesta a esta pregunta se recurre a la idea de importancia basadas en permutaciones. En la cual  se realiza el ajuste del modelo con un conjunto de entrenamiento y se toma un conjunto de datos de validación. En cada variable del modelo se realiza lo siguiente: 

1. Permutamos la variable en el conjunto de validación
2. Hacemos predicciones con nuestro predictor
3. Evaluamos el error de predicción
4. Obtenemos la diferencia del error de predicción con las variables no permutadas
A esta diferencia le llamamos importancia de la variable bajo el método de permutaciones.


```{r}


pred_iml <- function(model, newdata){
   predict(model, new_data = newdata) %>% pull(.pred_class)
}

predictor <- Predictor$new(model = flujo_fit, data = encuesta_test,
                           y = "desertor", predict.fun = pred_iml)


```

```{r, fig.width =6, fig.height= 8}
vars_usadas <- extract_preprocessor(flujo_fit) %>% pluck("var_info") %>%
  filter(role == "predictor") %>%
  pull(variable)

imp_boosting <- FeatureImp$new(predictor, loss = "ce",  
                             compare = "difference", n.repetitions = 5, features = vars_usadas)

importancias <- imp_boosting$results %>% 
    mutate(feature = fct_reorder(feature, importance))

grap_importancias <- ggplot(importancias, aes(x = feature, y = importance)) +
    geom_hline(yintercept = 0, colour = "salmon") +
    geom_point() + coord_flip()

importancias
```

## Conclusión

Podemos observar que el modelo es bueno para predecir la deserción escolar, teniendo una pérdida losarítmica

